臺灣高等法院臺中分院刑事判決　　　　96年度上訴字第3153號
上　訴　人
即　被　告　甲○○
上列上訴人因毒品危害防制條例案件，不服臺灣臺中地方法院96
年度訴字第3537號中華民國96年10月31日第一審判決（起訴案號
：臺灣臺中地方法院檢察署96年度毒偵字第5044號），提起上訴
，本院判決如下：
    主  文
上訴駁回。
    理  由
一、按協商判決，除有刑事訴訟法第455條之4第1項第1款於訊問
    程序終結前，撤銷合意或撤回協商聲請者；第2 款被告協商
    之意思非出於自由意志者；第4款被告所犯之罪非第455條之
　　2第1項所定得以聲請協商判決者；第6 款被告有其他較重之
  　裁判上一罪之犯罪事實者；第7 款法院認應諭知免刑或免訴
    、不受理者。或協商判決違反同條第2 項「法院應於協商合
　　意範圍內為判決；法院為協商判決所科之刑，以宣告緩刑或
  　二年以下有期徒刑、拘役或罰金為限」之規定者，不得上訴
    ，刑事訴訟法第455條之10第1項定有明文。又同法第367 條
    前段：「第二審法院認為˙˙˙ 上訴有第362條前段之情形
    者，應以判決駁回之˙˙˙」；同法第372條規定：「第367
    條之判決˙˙˙第二審法院認其為無理由而駁回上訴，或認
    為有理由而發回該案件之判決，得不經言詞辯論為之」，此
    程序依同法第455條之11第1項規定，對於協商判決之上訴準
    用之。
二、經查：本件上訴人即被告甲○○（下稱被告）因違反毒品危
    害防制條例案件，經檢察官提起公訴，於第一審言詞辯論終
    結前，檢察官請求並經原審法院同意，就被告願受科刑之範
    圍事項於審判外進行協商，經當事人雙方合意且被告認罪，
    由檢察官聲請原審法院改依協商程序而為判決，協商中被告
    表示其施用第一級毒品罪願受科之刑為有期徒刑一年，因已
    逾有期徒刑六月，且未受緩刑宣告，被告未選任辯護人，原
    審法院亦已依同法第455 條之5第1項規定指定公設辯護人為
    辯護人以協助進行協商，此有原審準備程序筆錄記載：「（
    法官問：協商合意內容為何？）檢察官起稱：被告願受有期
    徒刑一年之宣告。被告答：如檢察官所述內容。辯護人答：
    如檢察官所述內容。」、「（法官問：被告與檢察官達成協
    商合意是否出於自由意志？）被告答：是的。辯護人答：是
    的」等語可稽。是依原審準備程序筆錄記載內容，原審科處
    被告之刑罰，係依據檢察官、被告及公設辯護人之協商結果
    ，原審並在協商合意範圍內為判決，經核於法並無不合。
三、被告上訴意旨略以：被告基於施用海洛因之同一犯意，自民
    國96年5月間某日起至同年9月中旬，持續在住處附近空地施
    用海洛因多次，法律上應屬集合犯，而為包括一罪，而被告
    施用一級毒品海洛因，業經台灣台中地方法院以96年度訴字
    第2713號判決判處有期徒刑一年，如法院認定兩案為同一性
    質之案件，請予以併案審理。又案件經判決確定者，法院應
    為免訴之判決，刑事訴訟法第三百零二條定有明文，被告既
    經有罪判決確定，何以還會被宣判第二次，是否應諭知被告
    其中一次免訴判決云云。經查：
（一）被告前於96 年6月11日上午10時許，在臺中縣霧峰鄉○○
      村○○路28 號其住處附近空地，施用海洛因1次，嗣於96
      年6月11日17時20分許， 在彰化縣花壇鄉○○路○段345號
      麥當勞速食店前為警查獲。該案（起訴案號：臺灣臺中地
      方法院檢察署96年度毒偵字第3971號；一審案號：臺灣臺
      中地方法院96年度訴字第2713號），經本院於96年12月13
      日，以96年度上訴字第2843號判決判處「甲○○施用第一
      級毒品，累犯，處有期徒刑壹年」，有該案本院判決、一
      審判決、起訴書等在卷可稽。該案認定被告施用海洛因之
      時間僅為「96 年6月11日上午10時許」，並未認定被告係
      「自96年5月間某日起至同年9月中旬止」。上訴意旨稱其
      於96年5月間某日起至同年9月中旬間，施用海洛因多次云
      云，尚無可採。
（二）次查，本件檢察官起訴及經原審協商判決所認定之被告施
      用海洛因之時間為「96年9月12日」。 而按九十四年二月
      二日修正公布而於九十五年七月一日施行之刑法，基於刑
      罰公平原則之考量，杜絕僥倖之犯罪心理，並避免易致鼓
      勵犯罪之誤解，已刪除第五十六條連續犯之規定。行為人
      反覆實行之犯罪行為茍係在刑法修正施行後者，因法律之
      修正已生阻斷連續犯之法律效果，除認應合於接續犯、繼
      續犯、集合犯等實質上一罪關係而以一罪論處外，基於一
      罪一罰之刑罰公平性，自應併合處罰‧‧‧又所謂集合犯
      ，係指數犯罪構成要件中，本即預定有數個同種類之行為
      將反覆實行，雖其特質為行為含有反覆實行複數行為而評
      價為包括一罪，但並非其所有反覆實行之行為，皆一律認
      為包括一罪，仍須從行為人之主觀犯意，自始係基於概括
      性，行為之時、空上具有密切關係，且依社會通念，認屬
      包括之一罪為合理適當者，始足當之，否則仍應依實質競
      合予以併合處罰（最高法院96年度台上字第1850號判決意
      旨參照）。經查，本件被告施用海洛因之時間距本院96年
      度上訴字第2843號判決認定被告施用海洛因之時間有三個
      月之久，二者行為之時間上難認具有密切關係，該案被告
      施用海洛因之行為與本案被告施用海洛因之行為間，難認
      有何集合犯之包括一罪關係，至為明確。
（三）本案被告施用海洛因行為與被告另案施用海洛因行為，並
      無集合犯一罪之關係，且本院96年度上訴字第2843號判決
      甫於96年12月13判決，顯然尚未確定，被告稱該案業已確
      定，應有誤會，其上訴意旨稱本案應為免訴判決云云，應
      無可採。此外，本院復查原判決並無刑事訴訟法第455 條
      之4第1項第1款、第2款、第4款、第6款、第7 款所定情形
      之一，或違反同條第2 項規定之情形，是本件被告之上訴
      為法律上所不應准許，顯非合法，應予駁回，並不經言詞
      辯論為之。
四、據上論結，應依刑事訴訟法第455條之11第1項、第367 條前
    段、第372條，判決如主文。
中　　華　　民　　國　　96　　年　　12　　月　　21　　日
            刑事第四庭    審判長法　官  洪  耀  宗
                                法　官  陳  欣  安
                                法　官  江  德  千
上列正本證明與原本無異。
如不服本判決應於收受送達後十日內向本院提出上訴書狀，其未
敘述上訴之理由者並得於提起上訴後十日內向本院補提理由書 (
均須按他造當事人之人數附繕本)。
                                書記官  吳  麗  琴
中　　華　　民　　國　　96　　年　　12　　月　　21　　日
